臺灣屏東地方法院刑事判決　　　　96年度交簡上字第25號
聲　請　人　臺灣屏東地方法院檢察署檢察官
上　訴　人即
被　　　告　甲○○
選任辯護人　孫守濂律師
　　　　　　李慶榮律師
上列上訴人因公共危險案件，不服本院簡易庭於中華民國96年3
月2 日所為之96年度交簡字第83號第一審判決（聲請簡易判決處
刑案號：96年度偵字第476）提起上訴，本院判決如下：
    主  文
原判決撤銷。
甲○○服用酒類，不能安全駕駛動力交通工具而駕駛，處有期徒
刑肆月，如易科罰金，以新臺幣壹仟元折算壹日，減為有期徒刑
貳月，如易科罰金，以新臺幣壹仟元折算壹日。
　　事  實
一、甲○○明知酒精對人體中樞神經有抑制作用，酒後駕車極易
    因身體協調功能降低、對突發狀況之反應能力減緩而發生危
    險。其前於民國94年2 月16日因酒後體內酒精濃度達每公升
    0.86毫克（0.86mg/L），處於不能安全駕駛動力交通工具之
    狀態下，駕駛汽車肇事致人受傷（過失傷害部分未據告訴）
    ，經本院94年度交簡字第292 號依公共危險罪判處拘役40日
    確定，甫於94年7 月14日易科罰金執行完畢。
二、詎甲○○經前開案件肇事傷人，並經判刑確定執行完畢，竟
    無動於衷，於96年1 月3 日晚間7 時許，在屏東縣內埔鄉水
    門村某處飲用酒類至同日晚間9 時許，處於不能安全駕駛動
    力交通工具之程度後，復駕駛其所有之車牌號碼7773-FC 號
    自用小客車，並搭載友人邱秋燕上路行駛返家，嗣行經屏東
    縣內埔鄉○○村○○路路段時，當場為警攔檢查獲，測得其
    吐氣中酒精濃度達每公升0.93毫克（0.93mg/L）。
三、案經屏東縣警察局內埔分局報告臺灣屏東地方法院檢察署檢
    察官偵查聲請以簡易判決處刑。
    理  由
一、前揭犯罪事實除據被告甲○○於警、偵詢、本院審理中自白
    不諱，並經證人即其同車友人邱秋燕於警詢中證述綦詳，復
    有酒精濃度測定紀錄表、刑法第185 條之3 案件測試觀察紀
    錄表各1 份在卷可稽，堪信為真。
  (一)按酒精對人體所生影響，於吐氣中酒精濃度達每公升0.25毫
    克時，即已輕微中毒，而有輕度協調功能降低，是依道路交
    通安全規則第114 條第2 款規定，汽車駕駛人飲酒後，吐氣
    中所含酒精濃度逾每公升0.25毫克者，即不得駕車；若進而
    其濃度達每公升0.55毫克、0.75毫克、0.85毫克以上者，肇
    事率猶分別達到一般正常人之10倍、25倍、50倍之譜，此觀
    卷附臺灣高等法院88年10月26日院賓文廉字第13407 號致
    所屬各級法院函檢附法務部88年10月1 日法檢字第3641號
    函暨附件研究報告及中央警察大學蔡中志教授製作之「酒精
    濃度與肇事率之關係表」自明。
  (二)本件被告甲○○為前揭駕駛行為後，不僅經測得吐氣中酒精
    濃度達每公升0.93毫克，遠逾前述肇事率為一般正常人50倍
    之標準，危險極高。其經承辦員警進行行為觀察測試，猶呈
    現出入車門困難、言詞含糊不清、意識模糊、注意力無法集
    中等現象，有前引測試觀察紀錄表在卷可參，是被告甲○○
    當時身體狀況對於外界事物之反應能力顯與一般正常人迥異
    ，其為前揭駕駛行為時，因體內酒精濃度作用致不能有效操
    控所駕車輛，已達不能安全駕駛動力交通工具之程度等情，
    堪予認定。
  (三)今查，酒精對於人體中樞神經系統有抑制作用，酒後從事駕
    駛行為極易因體內酒精作用致身體協調機能及對外界事物之
    反應能力減弱而發生危險，每每造成重大交通事故，嚴重危
    害公眾往來交通安全，乃政府近年來大力宣導禁止並取締酒
    後駕車之行為，此依卷附個人資料為40年7 月9日 出生、具
    備師範學院、研究所畢業教育程度、從事教育工作，並已參
    與社會共同生活多年，且1 年多前甫因重醉駕車肇事，經法
    院依公共危險罪判刑確定並執行完畢之被告甲○○所知之甚
    明者，是本件被告犯罪事證已臻明確，應依法論科。
二、查汽車係以汽、柴油原動機為動力，並以行駛公共道路為主
    要功能之車輛，為刑法第185 條之3 規定之動力交通工具。
    核被告甲○○所為，係犯刑法第185 條之3 服用酒類致不能
    安全駕駛動力交通工具而駕駛之公共危險罪。原審審酌被告
    甲○○之年齡、品行、智識能力、犯罪時體內酒精濃度之數
    值、犯罪所生之損害，對於公共安全造成危害之程度，其為
    40 年7月9 日出生、具備師範學院、研究所畢業教育程度、
    並從事教育工作為業之人，有警卷等年籍資料在卷可按，本
    件犯罪時年55歲，為人師表，不僅未以身作則，前於94年2
    月16日已因酒後體內酒精濃度達每公升0.86毫克，處於不能
    安全駕駛動力交通工具之狀態下，駕駛汽車肇事致人受傷（
    過失傷害部分未據告訴），經本院94年度交簡字第292 號依
    公共危險罪判處拘役40日確定，甫於94年7 月14日易科罰金
    執行完畢，有臺灣高等法院被告前案紀錄表、臺灣屏東地方
    法院檢察署刑案資料查註紀錄表、判決書、聲請簡易判決處
    刑書各1 份在卷可按，猶不知警惕，於本件犯罪前因接連參
    加喜宴、喪宴，飲用相當份量酒類，吐氣中酒精濃度高達每
    公升0.93毫克，竟仍輕率搭載友人駕車上路，依其前往目的
    地所需行駛路線並為屏東縣市○○○○道路，多有人車往來
    ，影響甚大，足徵其全不在乎他人生命、身體及公共交通往
    來安全。又其犯罪時所駕動力交通工具為機械推力良好之3,
    000c.c汽缸自用小客車，對於法益所生危險之程度，及其犯
    罪後態度等一切情狀，量處如主文第2 項所示之宣告刑，又
    審酌其年齡、職業、收入、社會地位等節，並諭知易科罰金
    之折算標準如主文第2 項前段所示，其認事用法，均無不合
    ，量刑亦屬妥適。
三、原審據以論罪科刑，固非無見，惟原判決認：被告甲○○所
    有、供前揭犯罪使用之車號7773-FC 號（引擎號碼22B027
    97N 號）自用小客車應予沒收云云。經查被告所有之汽車為
    代步工具，非專供其酒後駕駛之用，業經被告陳述明確，本
    院參酌最高法院18年上字第1427號判例（該判例要旨：查船
    隻並非專供販運私鹽之用，原判決於沒收私鹽之外，並將船
    隻沒收，殊屬不當），認本案車輛沒收尚不符比例原則，故
    不為沒收之諭知，原判決此部分見解既有未洽，爰由本院撤
    銷改判。
四、另被告主張：被告肇事後，未被有偵查權限之機關發覺前，
    即主動向前往處理之員警承認肇事，並接受偵查審判，為對
    未發覺之犯罪自首，應依刑法第62條前段，減輕其刑云云。
    惟查被告見警察臨檢後立即將車輛駛入巷內，因而為警方察
    覺有異而前往查看，遂見被告酒醉趴在駕駛座上，一開始在
    被告旁之女乘客說是她開車，被告先否認自己開車，後來才
    承認，被告顯非對未發覺之犯罪自首等情，業據證人即現場
    查獲被告之警員乙○○於本院審理中結證明確，並為被告所
    不爭執，是被告尚無從依刑法第62條前段之規定減輕其刑，
    被告上訴主張顯不足採，附此敘明。
五、另查被告犯罪在96年4 月24日以前，其於原審所受之宣告刑
    未逾1 年6 月，合於中華民國96年罪犯減刑條例之規定，應
    減其刑期二分之一，而此為原審判決時所未審酌，自應由本
    院為減刑之判決如主文第2 項後段所示，並諭知易科罰金之
    折算標準。
據上論斷，應依刑事訴訟法第455 條之1 第1 項、第3 項、第36
9 條第1 項前段、第364 條，刑法第185 條之3 、第41條第1 項
前段，刑法施行法第1 條之1 ，中華民國96年罪犯減刑條例第2
條第1 項第3 款、第7 條第1 、2 項、第9 條，判決如主文。
本案經檢察官陳川傑到庭執行職務
中    華    民      國      96    年   8    月   1    日
                    刑事第五庭
                              審判長法  官  石家禎
                                    法  官  李宜娟
                                    法  官  陳秀慧
以上正本證明與原本無異。
不得上訴。
中    華    民      國      96    年   8    月   1    日
                                    書記官  林鴻仁
附錄本判決論罪之法條：
中華民國刑法第185條之3
（重大違背義務致交通危險罪）
服用毒品、麻醉藥品、酒類或其他相類之物，不能安全駕駛動力
交通工具而駕駛者，處1 年以下有期徒刑、拘役或3 萬元以下罰
金。
